【裁判字號】    95,交聲,267
【裁判日期】    950327
【裁判案由】    違反道路交通管理處罰條例聲明異議
【裁判全文】
臺灣臺北地方法院交通事件裁定  九十五年度交聲字第二六七號
受處分人
即異議人  甲○○
上列受處分人即異議人因違反道路交通管理處罰條例案件，對於
臺北市交通事件裁決所中華民國九十五年三月十日所為之處分（
原處分案號：北市裁二字第裁二二—ＡＣ0000000號），
聲明異議，本院裁定如下：
    主  文
異議駁回。
    理  由
一、按行車速度，依標誌或標線之規定。汽車駕駛人，行車速度
    ，超過規定之最高時速者，處新臺幣（下同）一千二百元以
    上二千四百元以下罰鍰，並記違規點數一點，道路交通安全
    規則第九十三條第一項、道路交通管理處罰條例第四十條第
    一項、第六十三條第一項第一款分別定有明文。次按違反道
    路交通管理事件統一裁罰基準及處理細則所訂之違反道路交
    通管理事件統一裁罰基準表亦明定汽車駕駛人行車速度超過
    規定之最高時速二十公里以上者，在期限內到案聽候裁決者
    ，處一千九百元罰鍰，並記違規點數一點，汽車駕駛人行車
    速度超過規定之最高時速未滿二十公里者，在期限內到案聽
    候裁決者，處一千七百元罰鍰，並記違規點數一點。
二、原處分意旨略以：本件受處分人即異議人甲○○駕駛車牌號
    碼ＥＰ—四○七一號自用小客車，於民國九十五年一月十一
    日上午八時五十四分許，行經臺北市士林區○○○道○段（
    往下山方向），行車速限為時速四十公里之路段，超速行駛
    ，經設置於該處之測速器測得時速為五十三公里，超速未滿
    二十公里，舉發單位即臺北市政府警察局士林分局交通分隊
    員警以受處分人所有前開汽車有違反道路交通管理處罰條例
    第四十條第一項行為逕行掣單舉發，嗣經受處分人提出申訴
    ，原處分機關即臺北市交通事件裁決所函請原舉發單位調查
    結果，仍認受處分人有前揭違規行為，乃依道路交通管理處
    罰條例第四十條第一項、第六十三條第一項第一款規定，及
    違反道路交通管理事件統一裁罰基準及處理細則所訂之違反
    道路交通管理事件統一裁罰基準表，於九十五年三月十日裁
    處罰鍰一千七百元，並記違規點數一點。
三、異議意旨略以：受處分人即異議人甲○○本身聽障，領有身
    心障礙手冊，駕駛車輛向來小心謹慎，從未發生事故，前經
    上述路段時，因屬下坡路段，可能因下坡加速度之關係而致
    超速，並非蓄意為之，受處分人聽障，駕駛時須全神貫注，
    無法分神注意時速錶，況下坡路段本來即不宜不斷煞車減速
    ，否則反而易致危險，爰依法聲明異議等語。
四、經查，受處分人於前揭時、地駕駛前開自用小客車超速行駛
    ，經設置於該處之測速照相器測得時速為五十三公里之違規
    事實，有違規照片一幀在卷可稽，而本件舉發單位依道路交
    通管理處罰條例第七條之二第一項第六款規定，以科學儀器
    照相取得違規證據資料，即得逕行舉發。又臺北市士林區○
    ○○道下山方向設有限速四十公里標誌，車輛應依標誌速限
    行駛，亦有臺北市政府警察局士林分局九十五年三月三日北
    市警士分交字第○九五三○七三八六○○號書函在卷可稽，
    且駕駛人駕車本即應依速限管制之規定，謹慎駕車，以維行
    車安全及避免危險發生。受處分人雖以前揭情詞置辯，然按
    人民違反法律上之義務而應受行政罰之行為，法律無特別規
    定時，雖不以出於故意為必要，仍須以過失為其責任條件。
    但應受行政罰之行為，僅須違反禁止規定或作為義務，而不
    以發生損害或危險為其要件者，推定為有過失，於行為人不
    能舉證證明自己無過失時，即應受處罰，司法院大法官會議
    釋字第二七五號解釋著有明文可參。足見，人民違反行政法
    上之義務者，其處罰並不以行為人主觀上有違規之故意為限
    ，即便因為自己之疏忽，而導致違規，自仍應受罰，甚且行
    政罰上，原則上尚採推定過失責任，亦即只要行為人無法舉
    證證明自己無過失，即應受罰。本件受處分人於行車時，本
    應即注意自己之行車速度，其於臺北市士林區○○○道○段
    下坡路段，未注意速限行駛，縱非故意為之，亦顯有疏失甚
    明，揆諸前揭說明，縱受處分人辯稱：伊並無超速之故意一
    情屬實，亦無從執此作為免罰之理由。是受處分人駕駛前開
    自用小客車於上揭時、地，行經最高速限為時速四十公里之
    臺北市士林區○○○道往下山方向，其時速為五十三公里，
    而有超速之違規行為，應堪認定。從而，原處分機關依道路
    交通管理處罰條例第四十條第一項、第六十三條第一項之規
    定及違反道路交通管理事件統一裁罰基準及處理細則所訂之
    違反道路交通管理事件統一裁罰基準表，裁處罰鍰一千七百
    元，並記違規點數一點，並無不當。本件異議為無理由，應
    予駁回。
據上論斷，應依道路交通案件處理辦法第十九條，裁定如主文。
中    華    民    國  九十五  年    三    月  二十七  日
                          臺灣臺北地方法院交通法庭
                              法      官  孫萍萍
以上正本證明與原本無異
如不服本裁定應於送達後五日內向本院提出抗告狀
                              書  記  官  張汝琪
中    華    民    國  九十五  年    三    月  二十七  日


司法院資訊處製作；財團法人民間司法改革基金會備份。
